臺灣桃園地方法院刑事判決
109年度金訴字第176號
公  訴  人  臺灣桃園地方檢察署檢察官 
被      告  許子鏞（原名許權嘉）



上列被告因違反銀行法案件，經檢察官提起公訴（108年度偵字
第7511號），本院判決如下：
    主  文
本件公訴不受理。
    理  由
一、本件公訴意旨如起訴書（附件）所載。
二、被告死亡者，應諭知不受理之判決，並得不經言詞辯論為之
    ，刑事訴訟法第303條第5款、第307條分別定有明文。經查
    ，被告許子鏞在檢察官提起本件公訴後，已於民國111年11
    月5日死亡(死因為嚴重特殊傳染性肺炎新冠肺炎併呼吸衰竭
    )，有臺灣高等法院被告前案紀錄表、戶役政資訊網站查詢
    資料附卷可稽，爰依上開規定，不經言詞辯論，逕為不受理
    之判決。
三、本件移送併辦部分（臺灣臺北地方檢察署111年度偵緝字第1
    604號），僅涉被告許子鏞，因其死亡而為本院判決公訴不
    受理如上，是就此移送併辦部分，本院即無從併為審理，應
    退回檢察官另行依法辦理。
四、選任辯護人，應提出委任書狀，並應提出於法院，刑事訴訟
    法第30條第1項、第2項各定有明文。被告許子鏞先前回國後
    ，雖有尋求法律扶助(本院卷二第231頁)，但迄未見辯護人
    之委任書狀到院，自不能認為其於本件已有選任辯護人，併
    此敘明。
據上論斷，應依刑事訴訟法第303條第5款、第307條，判決如主
文。　　
中　　華　　民　　國　　111 　年　　12　　月　　8 　　日
            刑事第十庭審判長法　官　林大鈞
  　　　　　　　　          法  官  陳愷璘
                            法  官  徐漢堂
以上正本證明與原本無異。
如不服本判決應於收受判決後20日內向本院提出上訴書狀，並應
敘述具體理由。其未敘述上訴理由者，應於上訴期間屆滿後20日
內向本院補提理由書(均須按他造當事人之人數附繕本)「切勿逕
送上級法院」。 告訴人或被害人如對本判決不服者，應具備理
由請求檢察官上訴，其上訴期間之計算係以檢察官收受判決正本
之日期為準。
　　　　　　　　　　　　　　書記官　侯儀偵
中　　華　　民　　國　　111 　年　　12　　月　　8 　　日
附件：
臺灣桃園地方檢察署檢察官起訴書
                                     108年度偵字第7511號
　　被　　　告　嚴程德　男　55歲（民國00年0月00日生）
　　　　　　　　　　　　住○○市○鎮區○○路0段000號
                        居桃園市○○區○○○街000號17樓
　　　　　　　　　　　　國民身分證統一編號：Z000000000號
　　　　　　　　許子鏞　男　49歲（民國00年0月00日生）
　　　　　　　　　　　　住○○市○○區○○街00號
　　　　　　　　　　　　國民身分證統一編號：Z000000000號
　　 　　　   　鄭志宏　男　47歲（民國00年0月00日生）
　　　　　　　　　　　　住○○市○○區○○街00號
　　　　　　　　　　　　國民身分證統一編號：Z000000000號
上列被告等因違反銀行法案件，業經偵查終結，認應提起公訴，
茲敘述犯罪事實及證據並所犯法條如下：
　　　　　犯罪事實
一、嚴程德、許子鏞、鄭志宏均明知非銀行不得經營收受存款或
    吸收資金，竟基於違反銀行法之犯意聯絡，於民國100年11
    月間，由嚴程德在桃園縣蘆竹鄉（現改制為桃園市○○區○○○○
    街000號8樓發起設立「美商圓緣文化創意股份有限公司臺灣
    分公司」（下稱美商圓創臺灣分公司）並擔任負責人，而由
    許子鏞擔任業務經理、鄭志宏擔任副總經理，公司則以對外
    銷售畫作名義違法吸收資金。謀議既定，即由許子鏞先於10
    0年11月7日前某日在上址召開說明會，向不特定投資人推銷
    畫作，佯稱購買畫作1幅需新臺幣（下同）12萬元，購買後
    委由公司轉售，一年期滿可領回16萬元，投資獲利年報酬率
    為33.33%，而以高於一般銀行存款利率，向不特定多數人收
    受存款而未經許可從事銀行收受存款業務，使陳江玉秀及陳
    義雄因此共同出資60萬元，並由陳江玉秀於100年11月7日在
    上址將60萬元款項交付許子鏞。嗣陳江玉秀、陳義雄僅分別
    自許子鏞、鄭志宏處領取20萬元、7萬元之款項，剩餘款項
    雖經催討迄今仍未給付，始悉上情。
二、案經陳義雄、陳江玉秀告訴偵辦。
　　　　　證據並所犯法條
一、證據清單及待證事實：
編號 證據清單 待證事實 1 被告嚴程德於偵訊中之供述 坦承招攬客戶而約定如畫作1幅12萬元，一年後保證給付客戶16萬元，惟矢口否認有何違反銀行法之犯行，辯稱：伊係美商圓緣文化創意股份有限公司之董事會主席，並於100年間發起成立美商圓創臺灣分公司，但未於該公司擔任任何職務，僅負責管理專案的行程，美商圓創臺灣分公司在臺灣地區有5、6個展覽會館，與該公司簽約之畫家有100至200人，如賣給客戶為16萬元之畫作，市場行情可賣得20至30萬元；臺灣區負責人一開始為被告許子鏞，後來是林璿筑，被告許子鏞及鄭志宏皆為公司業務副總，並由案外人盧穎蓁負責向畫家訂購畫作、辦展覽，伊並不知悉盧穎蓁之姓名、年籍及連絡方式，亦不知上開業務須經主管機關許可，102年間美商圓創臺灣分公司已有美商圓緣文化創意股份有限公司51%之股份，並成立債權人管理委員會與債權人談和解云云。 2 被告許子鏞於偵訊中之供述 坦承伊為美商圓創臺灣分公司之業務經理，負責銷售畫作，並與告訴人陳江玉秀約定，由告訴人陳江玉秀給付該公司60萬元而購買畫作5幅，該公司則受其委託出賣上開畫作，每1幅畫作保證16萬元出售，一年後告訴人陳江玉秀可領取共80萬元，惟矢口否認有何違反銀行法之犯行，辯稱：由於迄101年11月7日仍無法將上開畫作出售，伊已代墊20萬元交付與告訴人陳江玉秀，當作上開約定之利潤，告訴人陳江玉秀並表示希望再投資另外5幅畫作，故未返還剩餘款項，且101年初公司因另案遭搜索，被告嚴程德亦因該案在押，報紙刊登對公司不利之消息，101年3月間被告嚴程德被釋放，被告嚴程德有請告訴人陳江玉秀給點時間，告訴人陳江玉秀同意公司可於101年11月7日再給付80萬元；嗣告訴人持被告嚴程德所開立、發票日為102年11月7日、票面金額為80萬元之支票，要求伊背書，但後來因公司被搜索而倒閉，仍無法給付80萬元；公司係由盧穎蓁負責向巫永堅、陶天麟及孔祥全等畫家訂購畫作云云。 3 被告鄭志宏於偵訊中之供述 ㈠坦承伊為美商圓創臺灣分公司之副總經理，負責畫作行銷，伊會找客戶到上址參觀畫作，並由伊向客戶介紹畫作，其中一個案子公司以每幅畫12萬元出售與客戶，並約定一年後給付16萬元與客戶，公司係以在大陸地區販售上開畫作之所得抽出16萬元給付客戶，惟矢口否認有何違反銀行法之犯行，辯稱：伊只負責在臺灣出售該公司畫作，並未參與投資規劃，該公司確實有從事畫作買賣，新生代、中生代畫家之畫作定價分別為6萬8,000元至12萬8,000元、88萬，中生代畫家有巫永堅及陶天麟，新生代畫家有孔祥全，並由巫永堅及黃文政拿畫作至大陸地區販售，伊不知悉為何公司已先將巫永堅的畫作買斷，巫永堅仍自行至大陸販售，或委由公司販售；公司的畫作係出售至大陸西安地區，但伊不知共出賣多少畫作；每賣1幅畫伊可抽取30%之利潤，但如客戶未將畫作帶走，伊僅能分得約10%之利潤；因公司與某些客戶約定102年5月30日償還積欠款項，故告訴人雖係102年11月間始至公司追討款項，伊仍與其成立和解契約約定102年5月30日開始還款，但請告訴人待102年11月7日支票到期後再來談云云。 ㈡證述上開案子係由被告嚴程德規劃，畫作賣價亦為其所訂定。 4 告訴人陳義雄及陳江玉秀之指訴 被告嚴程德、許子鏞及鄭志宏於100年11月某日，在上址向告訴人陳江玉秀佯稱可以60萬元投資畫作5幅，一年後可領回80萬元，嗣於101年11月間其向被告許子鏞要求領回80萬元，惟被告許子鏞僅交付告訴人陳江玉秀20萬元，並將之前交付其之支票發票日更改為102年11月7日；102年5月再由被告鄭志宏假意代表與告訴人陳江玉秀達成和解，約定分期18個月給付告訴人80萬元，惟迄今僅於102年12月6日給付7萬2,000元。 5 和解書、支票正反面及合作金庫銀行無摺存款憑條影本各1份 同上。 
二、核被告嚴程德、許子鏞及鄭志宏所為，均係違反銀行法第29
    條、第29條之1之規定，應依同法第125條第1項後段規定處
    罰之罪嫌。被告嚴程德、許子鏞及鄭志宏就前開罪嫌均有犯
    意聯絡及行為分擔，請俱依刑法第28條論以共同正犯。
三、至告訴意旨認被告2人所為亦涉犯103年6月18 日修正前刑法
    第339條第1項之詐欺取財罪嫌部分，按行為人向多數人或不
    特定人吸收資金，不外藉由各種名義與投資人約定或給付與
    本金顯不相當之紅利、利息、股息或其他報酬為方法，以遂
    脫法吸收存款之實，倘行為人自始具有不法所有之主觀意圖
    ，而以與投資人所為約定或給付與本金顯不相當之紅利、利
    息、股息或其他報酬，作為詐取資金引人入殼之方法，即與
    銀行法所謂之「收受存款」並不相當，而屬於刑法詐欺取財
    之範疇。況銀行法第125條第1項之罪與刑法詐欺取財罪，性
    質上互不相容，無同時成立犯罪之餘地。經查，依現有偵查
    後之卷附事證，本案並無積極證據佐證被告3人於行為時，
    主觀上即具有不法所有之意圖及訛詐告訴人2人之意，自難
    逕論以詐欺取財罪。然此與前揭提起公訴部分，係屬同一事
    實，爰不另為不起訴處分，併此敘明。
四、依刑事訴訟法第251條第1項提起公訴。
　　此　致
臺灣桃園地方法院
中　　華　　民　　國 　 109 　 年　  11    月　  11   日
                               檢  察  官  盧奕勳   
本件正本證明與原本無異　　　　　　
中　　華　　民　　國　  109 　 年　　12    月     4   日
                               書  記  官  張耕樺
所犯法條：
銀行法第29條
（禁止非銀行收受存款及違反之處罰）
除法律另有規定者外，非銀行不得經營收受存款、受託經理信託
資金、公眾財產或辦理國內外匯兌業務。
違反前項規定者，由主管機關或目的事業主管機關會同司法警察
機關取締，並移送法辦；如屬法人組織，其負責人對有關債務，
應負連帶清償責任。
執行前項任務時，得依法搜索扣押被取締者之會計帳簿及文件，
並得拆除其標誌等設施或為其他必要之處置。
銀行法第29條之1
（視為收受存款）
以借款、收受投資、使加入為股東或其他名義，向多數人或不特
定之人收受款項或吸收資金，而約定或給付與本金顯不相當之紅
利、利息、股息或其他報酬者，以收受存款論。
銀行法第125條第1項後段
違反第 29 條第 1 項規定者，處 3 年以上 10 年以下有期徒刑
，得併科新臺幣 1 千萬元以上 2 億元以下罰金。其因犯罪獲取
之財物或財產上利益達新臺幣一億元以上者，處 7 年以上有期
徒刑，得併科新臺幣 2 千 5 百萬元以上 5 億元以下罰金。